---
title: "Modelos ARCH"
author: "Renan Almeida"
output: html_document
---


```{r setup, include=FALSE}
knitr::opts_chunk$set(echo = TRUE)
```

## **Configurando  Ambiente e Importando os Dados**

Algumas bibiliotecas sao necessarias para a execucao e visualizacao grafica 
das analises realizadas nesse documento sobre dados da bolsa brasileira.

- BatchGetSymbols
- rugarch
- tidyverse
- ggthemes
- FinTS
- WriteXLS
- xtable
- tbl2xts

```{r}

library(BatchGetSymbols)
library(rugarch)
library(tidyverse)
library(ggthemes) 
library(FinTS)
library(WriteXLS)
library(xtable)
library(tbl2xts)
```
## **Exercicio 3**

Ajuste os modelos da família ARCH vistos em aula, considerando a ordem (1,1).
Com as distribuições normal e t-Student para as seguintes séries, iniciando em 2019:

### (a) log-retornos diários das ações da PETROBRAS;

Primeiramente, obtemos as ações da bolsa brasileira para o ativo em análise.

```{r}
tickers = c('PETR4.SA')

assets <- BatchGetSymbols(tickers,
                          first.date = '2019-01-01',
                          last.date = Sys.time(),
                          type.return = "log",
                          freq.data = "daily")
assets <- assets[[2]]

log_retornos <- na.omit(assets$ret.adjusted.prices)
```
#### Distribuição Normal

```{r}
spec_arch_norm <- ugarchspec(variance.model = list(model = "sGARCH", garchOrder = c(1, 1)),
                             mean.model = list(armaOrder = c(0, 0), include.mean = TRUE),
                             distribution.model = "norm")
fit_petra_arch_norm <- ugarchfit(spec = spec_arch_norm, data = log_retornos)
print(fit_petra_arch_norm)
```
#### Distribuição T-Student

```{r}
spec_arch_t <- ugarchspec(variance.model = list(model = "sGARCH", garchOrder = c(1, 1)),
                          mean.model = list(armaOrder = c(0, 0), include.mean = TRUE),
                          distribution.model = "std")

fit_petra_arch_t <- ugarchfit(spec = spec_arch_t, data = log_retornos)
print(fit_petra_arch_t)
```

### (b) log-retornos diarios do IBOVESPA.

Primeiramente, obtemos as ações da IBOVESPA. para analise.

```{r}

tickers<-c("^BVSP")

ibov<- BatchGetSymbols(tickers,
                                 first.date = '2019-01-01',
                                 last.date = Sys.time(),
                                 type.return = "log",
                                 freq.data = "daily")

ibov <- na.omit(ibov[[2]])
```
#### Distribuição Normal

```{r}
spec_arch_norm <- ugarchspec(variance.model = list(model = "sGARCH", garchOrder = c(1, 1)),
                             mean.model = list(armaOrder = c(0, 0), include.mean = TRUE),
                             distribution.model = "norm")
fit_ibov_arch_norm <- ugarchfit(spec = spec_arch_norm, data = log_retornos)
print(fit_ibov_arch_norm)
```
#### Distribuição T-Student

```{r}
spec_arch_t <- ugarchspec(variance.model = list(model = "sGARCH", garchOrder = c(1, 1)),
                          mean.model = list(armaOrder = c(0, 0), include.mean = TRUE),
                          distribution.model = "std")

fit_ibov_arch_t <- ugarchfit(spec = spec_arch_t, data = log_retornos)
print(fit_ibov_arch_t)
```

## **Exercicio 4**

Para os modelos ajustados acima, calcule os coeficientes de persistencia e half-life
e interprete os resultados.

### Análise dos modelos sobre as ações da PETROBRAS

```{r}
alpha1_petr4_norm <- fit_petra_arch_norm@fit$coef["alpha1"]
beta1_petr4_norm <- fit_petra_arch_norm@fit$coef["beta1"]
persistence_petr4_norm <- alpha1_petr4_norm + beta1_petr4_norm
half_life_petr4_norm <- log(0.5) / log(persistence_petr4_norm)

cat("PETR4.SA (Normal Distribution):\n")
cat(sprintf("  Alpha1: %.4f\n", alpha1_petr4_norm))
cat(sprintf("  Beta1: %.4f\n", beta1_petr4_norm))
cat(sprintf("  Persistence (Alpha1 + Beta1): %.4f\n", persistence_petr4_norm))
cat(sprintf("  Half-Life (days): %.2f\n", half_life_petr4_norm))
```
```{r}
alpha1_petr4_t <- fit_petra_arch_t@fit$coef["alpha1"]
beta1_petr4_t <- fit_petra_arch_t@fit$coef["beta1"]
persistence_petr4_t <- alpha1_petr4_t + beta1_petr4_t
half_life_petr4_t <- log(0.5) / log(persistence_petr4_t)

cat("\nPETR4.SA (Student's t-Distribution):\n")
cat(sprintf("  Alpha1: %.4f\n", alpha1_petr4_t))
cat(sprintf("  Beta1: %.4f\n", beta1_petr4_t))
cat(sprintf("  Persistence (Alpha1 + Beta1): %.4f\n", persistence_petr4_t))
cat(sprintf("  Half-Life (days): %.2f\n", half_life_petr4_t))
```
### Análise dos modelos sobre as ações da IBOVESPA

```{r}
alpha1_ibov_norm <- fit_ibov_arch_norm@fit$coef["alpha1"]
beta1_ibov_norm <- fit_ibov_arch_norm@fit$coef["beta1"]
persistence_ibov_norm <- alpha1_ibov_norm + beta1_ibov_norm
half_life_ibov_norm <- log(0.5) / log(persistence_ibov_norm)

cat("Ibovespa (Normal Distribution):\n")
cat(sprintf("  Alpha1: %.4f\n", alpha1_ibov_norm))
cat(sprintf("  Beta1: %.4f\n", beta1_ibov_norm))
cat(sprintf("  Persistence (Alpha1 + Beta1): %.4f\n", persistence_ibov_norm))
cat(sprintf("  Half-Life (days): %.2f\n", half_life_ibov_norm))
```

```{r}
alpha1_ibov_t <- fit_ibov_arch_t@fit$coef["alpha1"]
beta1_ibov_t <- fit_ibov_arch_t@fit$coef["beta1"]
persistence_ibov_t <- alpha1_ibov_t + beta1_ibov_t
half_life_ibov_t <- log(0.5) / log(persistence_ibov_t)

cat("Ibovespa (Student's t-Distribution):\n")
cat(sprintf("  Alpha1: %.4f\n", alpha1_ibov_t))
cat(sprintf("  Beta1: %.4f\n", beta1_ibov_t))
cat(sprintf("  Persistence (Alpha1 + Beta1): %.4f\n", persistence_ibov_t))
cat(sprintf("  Half-Life (days): %.2f\n", half_life_ibov_t))
```