---
title: "Ações Vale"
author: "Renan Almeida"
output: html_document
---
```{r setup, include=FALSE}
knitr::opts_chunk$set(echo = TRUE)
```

## **Configurando  Ambiente e Importando os Dados**

Algumas bibiliotecas sao necessarias para a execucao e visualizacao grafica 
das analises realizadas nesse documento sobre dados da bolsa brasileira.

- BatchGetSymbols
- rugarch
- tidyverse
- ggthemes
- FinTS
- WriteXLS
- xtable
- tbl2xts

```{r}

library(BatchGetSymbols)
library(rugarch)
library(tidyverse)
library(ggthemes) 
library(FinTS)
library(WriteXLS)
library(xtable)
library(tbl2xts)
```

Importamos as ações da Vale e armazenamos os log_retornos que serão utilizados no decorrer do desenvolvimento da atividade.

```{r}
tickers = c('VALE3.SA')

assets <- BatchGetSymbols(tickers,
                          first.date = '2019-01-01',
                          last.date = Sys.time(),
                          type.return = "log",
                          freq.data = "daily")
assets <- assets[[2]]

log_retornos <- na.omit(assets$ret.adjusted.prices)
```

## **Modelo GARCH(1,1)**

Ajustamos um modelo GARCH(1,1) utilizando ambas as distribuições normal e t-student, respectivamente.

```{r}
spec_arch_norm <- ugarchspec(variance.model = list(model = "sGARCH", garchOrder = c(1, 1)),
                             mean.model = list(armaOrder = c(0, 0), include.mean = TRUE),
                             distribution.model = "norm")
fit_arch_norm <- ugarchfit(spec = spec_arch_norm, data = log_retornos)
print(fit_arch_norm)
```

```{r}
spec_arch_t <- ugarchspec(variance.model = list(model = "sGARCH", garchOrder = c(1, 1)),
                          mean.model = list(armaOrder = c(0, 0), include.mean = TRUE),
                          distribution.model = "std")

fit_arch_t <- ugarchfit(spec = spec_arch_t, data = log_retornos)
print(fit_arch_t)
```


## **Modelo EGARCH(1,1)**

Ajustamos um modelo EGARCH(1,1) utilizando ambas as distribuições normal e t-student, respectivamente.

```{r}
spec_egarch_norm <- ugarchspec(variance.model = list(model = "eGARCH", garchOrder = c(1, 1)),
                             mean.model = list(armaOrder = c(0, 0), include.mean = TRUE),
                             distribution.model = "norm")
fit_egarch_norm <- ugarchfit(spec = spec_egarch_norm, data = log_retornos)
print(fit_egarch_norm)
```

```{r}
spec_egarch_t <- ugarchspec(variance.model = list(model = "eGARCH", garchOrder = c(1, 1)),
                          mean.model = list(armaOrder = c(0, 0), include.mean = TRUE),
                          distribution.model = "std")

fit_egarch_t <- ugarchfit(spec = spec_egarch_t, data = log_retornos)
print(fit_egarch_t)
```

## **Modelo GJR(1,1)**

Ajustamos um modelo GJR(1,1) utilizando ambas as distribuições normal e t-student, respectivamente.

```{r}
spec_gjr_norm <- ugarchspec(variance.model = list(model = "gjrGARCH", garchOrder = c(1, 1)),
                             mean.model = list(armaOrder = c(0, 0), include.mean = TRUE),
                             distribution.model = "norm")
fit_gjr_norm <- ugarchfit(spec = spec_gjr_norm, data = log_retornos)
print(fit_gjr_norm)
```

```{r}
spec_gjr_t <- ugarchspec(variance.model = list(model = "gjrGARCH", garchOrder = c(1, 1)),
                          mean.model = list(armaOrder = c(0, 0), include.mean = TRUE),
                          distribution.model = "std")

fit_gjr_t <- ugarchfit(spec = spec_gjr_t, data = log_retornos)
print(fit_gjr_t)
```

## **Comparando os Modelos**

Armazenamos os modelos em uma lista para facilitar o desenvolvimento, em seguida calculamos as metricas AIC e BIC para todos os modelos ajustados.

```{r}
all_fits <- list(
  "GARCH(1,1) - Normal" = fit_arch_norm,
  "GARCH(1,1) - Student-t" = fit_arch_t,
  "EGARCH(1,1) - Normal" = fit_egarch_norm,
  "EGARCH(1,1) - Student-t" = fit_egarch_t,
  "GJR-GARCH(1,1) - Normal" = fit_gjr_norm,
  "GJR-GARCH(1,1) - Student-t" = fit_gjr_t
)

model_comparison <- data.frame(
  Model = names(all_fits),
  AIC = sapply(all_fits, function(x) infocriteria(x)[1]),
  BIC = sapply(all_fits, function(x) infocriteria(x)[2])
)

print(xtable(model_comparison, caption = "Comparacao entre os modelos: AIC e BIC"))
```
Entao, um melhor modelo e escolhido em cada metrica

```{r}
best_aic_model_name <- model_comparison$Model[which.min(model_comparison$AIC)]
best_aic_model <- all_fits[[best_aic_model_name]]

best_bic_model_name <- model_comparison$Model[which.min(model_comparison$BIC)]
best_bic_model <- all_fits[[best_bic_model_name]]

cat("Modelo com menor AIC:", best_aic_model_name, "\n")
cat("Modelo com menor BIC:", best_bic_model_name, "\n")
```
Como ambos os melhores coincidem, seguimos para a anlise dos residuos do melhor modelo ajustado. Primeiramente analisamos as metricas ACF e PACF dos residuos.

```{r}
residuals_best_model <- residuals(best_bic_model, standardize = TRUE)

acf(residuals_best_model, main = "ACF dos residuos")

pacf(residuals_best_model, main = "PACF dos residuos")
```
Tambem e realizado uma analisa utilizando o teste Ljung-Box sobre os residuos.

```{r}
print(Box.test(residuals_best_model, lag = 20, type = "Ljung-Box"))

print(Box.test(residuals_best_model^2, lag = 20, type = "Ljung-Box"))
```
## **Sobre a volatilidade condicional**

Calculamos para os proximos 10 instantes de tempo, nesse caso 10 dias, a volatilidade condicional esperada do melhor modelo ajustado.

```{r}
vol_forecast <- ugarchforecast(best_bic_model, n.ahead = 10)

forecasted_sigma <- sigma(vol_forecast)

cat("Volatilidade condicional prevista para os proximos 10 instantes de tempo:\n")
print(forecasted_sigma)
```
